臺灣高等法院花蓮分院刑事判決　　　　　　　　　　　九十一年度上訴字第六號
　　上　 訴　 人　臺灣花蓮地方法院檢察署檢察官
　　上訴人即被告　丁○○
　　指 定辯護 人　戊○○
　　上訴人即被告　甲○○
　　指 定辯護 人　丙○○
右上訴人因偽造文書等案件，不服臺灣花蓮地方法院八十九年度訴字第六０號中華民
國九十一年一月十七日第一審判決（起訴案號：臺灣花蓮地方法院檢察署八十八年度
偵字第三一七三號、八十九年度偵字第二七七號），提起上訴，本院判決如左：
    主  文
原判決關於丁○○、甲○○偽造有價證券及丁○○違反動產擔保交易法部分撤銷。
丁○○共同意圖供行使之用，而偽造有價證券，處有期徒刑年貳月。偽造之己○○
印章壹枚、附條件買賣合約正本壹份及副本陸份上偽造之己○○印文及署押各貳枚暨
發票日為民國八十七年九月三十日、到期日為民國八十八年五月三十日、指定受款人
為福灣企業股份有限公司、面額為新台幣陸拾肆萬元之本票壹張中就共同發票人己○○偽造部分，均沒收。
甲○○共同意圖供行使之用，而偽造有價證券，累犯，處有期徒刑年肆月。偽造之
己○○印章壹枚、附條件買賣合約正本壹份及副本陸份上偽造之己○○印文及署押各
貳枚暨發票日為民國八十七年九月三十日、到期日為民國八十八年五月三十日、指定
受款人為福灣企業股份有限公司、面額為新台幣陸拾肆萬元之本票壹張中就共同發票
人己○○偽造部分，均沒收。
丁○○被訴違反動產擔保交易法部分無罪。
    事  實
一、丁○○原係花蓮鐵路局第四警務段巡佐，於民國（下同）八十七年五、六月間認
    識經營珠寶藝品生意之甲○○，甲○○曾因偽造文書案件，經台灣高等法院於八
    十二年八月十二日，判處有期刑四年六月，於八十七年九月十一日執行完畢。八
    十七年九月間，丁○○與甲○○談及其於退休後與甲○○合夥開設珠寶店之事，
    也談起因業務上需要購車使用之事，因其時丁○○仍服公職，可享較優惠利率之
    貸款，二人乃商議決定以丁○○之名義購買。八十七年九月三十日，在花蓮市○○路八十八號甲○○經營之達昌珠寶藝品店內，丁○○以其名義，與福灣企業股
    份有限公司（下稱福灣公司）業務員乙○○簽訂附條件買賣合約，向福灣公司購
    買Ｕ六─三一三一號自小客車一部，約定分期付款總價新台幣（下同）八十八萬
    二千九百六十三元。丁○○除與在場之連帶保證人高江金於合約正本一份及副本
    六份上複寫簽名外，亦同時簽發發票日為八十七年九月三十日，到期日為八十八
    年五月三十日，指定受款人為福灣公司，面額為六十四萬元之本票一紙，以為付
    款之用。惟因分期付款購車需要保證人二人，尚欠一人，丁○○乃提供不知情之
    妻子己○○身分證影本一紙及己○○所有坐落於花蓮市○○段一三六四地號土地
    與地上花蓮市○○路四一六巷四弄十三號建物之不動產權狀影本，交給乙○○以
    為證明，並與甲○○共同基於行使偽造文書及偽造本票之犯意聯絡，由甲○○在
    上開合約正本一份及副本六份上連帶保證人欄及對保欄，同時以複寫之方式偽造
    己○○之署押兩枚，又於上開本票上共同發票人欄偽造己○○之署押一枚。丁○○與甲○○復利用不知情之乙○○（被訴業務登載不實部分業經原審判決無罪確
    定），代刻偽造己○○之印章一枚，蓋於上開合約正副本上各兩枚及本票上一枚
    ，而偽造己○○之印文，使己○○成為上開合約之連帶保證人及本票共同發票人
    。然後將偽造完成之上開合約及本票交給乙○○帶回福灣公司而行使之，均足以
    生損害於己○○。
二、案經台灣花蓮地方法院檢察署檢察官偵查起訴。
    理  由
甲、被告丁○○、甲○○有罪部分：
一、訊據上訴人即被告丁○○矢口否認偽造上開合約及本票之犯行，辯稱：我僅同意
    甲○○以我之名義向福灣公司分期付款購買汽車，合約書及本票上我的名字是我
    自己簽的，己○○之名字和印章都不是我簽蓋的，何人簽蓋的我不知道，至於己○○之身分證影本及房地所有權狀影本，都是甲○○自己利用我為了到土地銀行
    及中華銀行辦理軍公教優惠貸款，拿到甲○○店裡請他幫我影印時，他自己私下
    影印的，我不知情，是甲○○把我拖下水的云云。上訴人即被告甲○○亦矢口否
    認偽造上開合約及本票之犯行，辯稱：合約書及本票上己○○之簽名是丁○○要
    我代簽的，己○○之印章是何人蓋的我不知道，至於己○○之身分證影本及房地
    所有權狀影本，是丁○○拿給乙○○的云云。
二、經查：
（一）本件被告二人係為合夥開設珠寶店之業務上需要，而以丁○○之名義簽訂上開
      附條件買賣合約，上開合約簽訂及及上開本票簽發時，有被告二人及高江金、
      乙○○等共四人在場，丁○○及高江金當場在合約及本票上簽名，己○○並未
      在場，合約及本票上己○○三字係甲○○所簽，所購買之Ｕ六─三一三一號自
      小客車皆由甲○○使用，丁○○並不會駕駛等情，業經被告二人供陳在卷，並
      經證人高江金及共同被告乙○○於偵查中證述明確（偵查卷第一二八、一一七
      頁），復有卷附之附條件買賣合約副本及本票影本可按。足見被告丁○○以其
      名義簽約購車，及甲○○偽簽己○○之名字，係共同基於相互間之意思聯絡及
      行為分擔。
（二）又己○○之身分證及不動產所有權狀影本，係由丁○○拿出交給乙○○，且因
      己○○不讓丁○○買車，丁○○不想讓己○○知道買車之事，乃請甲○○偽簽
      己○○之名字等情，亦據高江金於原審及共同被告乙○○偵查中結證無訛（原
      審卷第二三七頁、偵查卷第一一八、一三三頁）。是丁○○所辯己○○之名字
      不是我簽的，何人簽的我不知道，至於己○○之身分證影本及房地所有權狀影
      本，都是甲○○自己利用我為了到土地銀行及中華銀行辦理軍公教優惠貸款，
      拿到甲○○店裡請他幫我影印時，他自己私下影印的，我不知情，是甲○○把
      我拖下水的云云，非可採取。
（三）證人己○○於偵查、原審及本院審理時，一再表示卷附之合約及本票上己○○
      三字非其所簽，印章也非其所蓋；被告二人亦供承在合約及本票上簽己○○之
      名字，並未經己○○之同意。則被告二人共同偽造己○○之署押，已極顯然。
（四）證人己○○於本院審理時，另稱丁○○於八十七年上開合約簽訂期間，並未拿
      過其印章等語，核與共同被告乙○○於原審中所述己○○之印章是我刻的，印
      文也是我蓋的等語相符（原審卷第四十頁）。則己○○之印章和印文，係被告
      二人為達買車目的而利用乙○○之不知情，誤以為已經得到己○○之同意，而
      請乙○○代刻並蓋於合約及本票上者，亦可認定。被告二人所辯不知道己○○
      之印章是何人蓋的云云，無非卸責之詞；共同被告乙○○其後改稱己○○之印
      章係丁○○所交付云云，應係其為避免涉及刑責所為之迴護之詞；均不可採。
（五）被告二人未得己○○之同意，偽造其印章、印文及署押，使其擔負連帶保證人
      及共同發票人之責任，福灣公司亦據以聲請裁定強制執行，有台灣桃園地方法
      院八十八年度票字第四六八九號民事裁定影本一份在卷可稽，自足以生損害於
      己○○。本件事證已臻明確，被告二人犯行，均堪認定。
三、核被告丁○○、甲○○所為，係犯刑法第二百十六條、第二百十條之行使偽造私
    文書罪及第二百零一條第一項之偽造有價證券罪。公訴人僅論以偽造文書罪，未
    論以行使偽造文書罪，尚有未洽，起訴法條應予變更。被告二人共同偽造己○○
    之印章、印文及署押，均為偽造私文書及偽造有價證券之部份行為，不另論罪；
    而被告二人偽造私文書之低度行為，應為行使之高度行為所吸收，行使偽造有價
    證券之低度行為，應為偽造之高度行為所吸收，亦均不另論罪。又被告二人間，
    所犯上開二罪，有犯意聯絡，行為之分擔，均為共同正犯。公訴人認丁○○所犯
    為教唆偽造文書罪，亦有未合。又被告二人利用不知情之業務員乙○○偽造己○○之印章、印文而偽造私文書及有價證券，為間接正犯。再被告二人以一行為，
    同時觸犯行使偽造私文書及偽造有價證券二個罪名，為想像競合犯，應從一重之
    偽造有價證券罪處斷。雖公訴人未就被告二人偽造有價證券部分起訴，惟此部分
    與起訴之行使偽造私文書罪間，有裁判上一罪關係，為起訴效力所及，本院自應
    併予審判。另被告甲○○曾因偽造文書案件，經台灣高等法院於八十二年八月十
    二日，判處有期刑四年六月，於八十七年九月十一日執行完畢，有台灣高等法院
    被告全國前案紀錄表在卷可考，其於五年以內再犯本件有期徒刑以上之罪，為累
    犯，應依刑法第四十七條規定加重其刑。原審因予論罪科刑，固非無見。惟原審
    就被告二人利用乙○○代刻偽造印章部分，認為己○○之印章係被告二人所盜用
    ，且未將偽造之印章及印文宣告沒收，已有違誤；另就被告二人行使偽造文書部
    分，未依法變更起訴法條，亦有不合。被告二人上訴否認犯罪，雖無理由，惟原
    判決此部份既有可議，自屬無可維持，應予撤銷改判。爰審酌被告二人犯罪之動
    機、手段、目的、犯罪後態度及被害人己○○因而遭受本票強制執行之裁定所生
    危害程度等一切情狀，分別量處如主文第二、三項所示之刑。
四、被告二人偽造之己○○印章壹枚、附條件買賣合約正本壹份及副本陸份上偽造之
    己○○印文及署押各貳枚，不問屬於犯人與否，應依刑法第二百十九條規定沒收
    之。又上開本票共同發票人己○○偽造部分，不問屬於犯人與否，應依刑法第二
    百零五條規定沒收之。
乙、被告丁○○被訴違反動產擔保交易法部分：
一、公訴意旨另以：丁○○以附條件買賣之方式，向福灣公司購買Ｕ六─三一三一號
    自小客車一部，約定於分期付款價金未清償前，上開自小客車之所有權仍屬福灣
    公司所有，並由福灣公司業務員乙○○將上開自小客車交予甲○○使用，且由甲○○給付車款，惟甲○○僅給付頭期款七萬元，及分期款十五萬八千二百四十八
    元，餘款六十五萬二千七百一十五元則未依約給付，即將上開自小客車交予第三
    人作為借款之抵押品，因認丁○○涉有違反動產擔保交易法第三十八條之罪嫌云
    云。
二、訊據被告丁○○堅決認上揭犯行，辯稱：乙○○並沒有把車子交給我，是交給甲○○，後來又是甲○○把車子賣掉等語。
三、經查被告雖用其名義以附條件買賣之方式，向福灣公司購買Ｕ六─三一三一號自
    小客車一部，為動產擔保交易之債務人；惟福灣公司業務員乙○○並未依約將上
    開自小客車交予被告丁○○，而將之交給甲○○使用，此經乙○○所不爭執，既
    然福灣灣公司迄未依約將上開自小客車交予被告丁○○，且將上開自小客車交予
    第三人作為借款之抵押品者，係甲○○，而非被告丁○○，實難認被告丁○○有
    何不法利益之意圖，自與動產擔保交易法第三十八條規定之犯罪構成要件不合。
    原判決誤為此部份未經起訴，而不予審判，固有未合；惟檢察官上訴認為被告丁○○涉有違反動產擔保交易法第三十八條之罪嫌，亦有未洽；爰將原判決此部份
    撤銷後，仍為被告丁○○無罪之諭知。
據上論斷，應依刑事訴訟法第三百六十九條第一項前段、第三百六十四條、第二百九
十九條第一項前段、第三百條、第三百零一條第一項，刑法第二十八條、第二百零一
條第一項、第二百十六條、第二百十條、第五十五條、第四十七條、第二百零五條、
第二百十九條，罰金罰緩提高標準條例第一條前段，判決如主文。
本案經檢察官翟光軍到庭執行職務。
中      華      民      國      九十一      年      七    月    三十    日
                                  審判長法官  林  慶  煙
                                        法官  林  德  盛
                                        法官  張  健  河
右正本證明與原本無異。
有罪部分如不服本判決應於判決送達後十日內向本院提出上訴狀。其未述理由者，
並應於提出上訴狀後十日內向本院補提理由狀( 須附繕本 )。
                                      書記官  陳  萬  山
中      華      民      國      九十一      年      七    月    三十    日
附錄    本判決論罪科刑法條：
中華民國刑法第二百零一條
意圖供行使之用，而偽造、變造公債票、公司股票或其他有價證券者，處
三年以上十年以下有期徒刑，得併科三千元以下罰金。
行使偽造、變造之公債票、公司股票或其他有價證券，或意圖供行使之用
，而收集或交付於人者，處一年以上七年以下有期徒刑，得併科三千元以
下罰金。
中華民國刑法第二百一十六條
 (行使偽造變造或登載不實之文書罪)
行使第二百十條至第二百十五條之文書者，依偽造、變造文書或登載不實
事項或使登載不實事項之規定處斷。
中華民國刑法第二百一十條
 (偽造變造私文書罪)
偽造、變造私文書，足以生損害於公眾或他人者，處五年以下有期徒刑。
中華民國刑法第二百零五條
偽造、變造之有價證券、郵票、印花稅票、信用卡、金融卡、儲值卡或其
他相類作為提款、簽帳、轉帳或支付工具之電磁紀錄物及前條之器械原料
及電磁紀錄，不問屬於犯人與否，沒收之。
中華民國刑法第二百一十九條
 (沒收之特例)
偽造之印章、印文或署押，不問屬於犯人與否，沒收之。
